臺灣臺南地方法院刑事判決             100年度訴字第1000號
公  訴  人  臺灣臺南地方法院檢察署檢察官
被      告  林子恩
上列被告因違反毒品危害防制條例案件，經檢察官提起公訴（10
0年度毒偵字第920號），被告於準備程序就被訴事實為有罪之陳
述，經本院合議庭裁定由受命法官獨任行簡式審判程序，判決如
下：
    主  文
林子恩施用第一級毒品，處有期徒刑陸月，如易科罰金，以新臺
幣壹仟元折算壹日；又施用第二級毒品，處有期徒刑肆月，如易
科罰金，以新臺幣壹仟元折算壹日。應執行有期徒刑捌月，如易
科罰金，以新臺幣壹仟元折算壹日。
    事實及理由
一、被告林子恩所犯係死刑、無期徒刑、最輕本刑為3年以上有
    期徒刑以外之罪，其於準備程序中就被訴事實為有罪之陳述
    ，經受命法官告知簡式審判程序之旨，並聽取其與公訴人之
    意見後，本院合議庭裁定由受命法官獨任進行審判程序，並
    依據刑事訴訟法第273條之2、第159條第2項之規定，不適用
    傳聞法則有關限制證據能力之相關規定，合先敘明。
二、本件犯罪事實及證據，均引用檢察官起訴書之記載（如附件
    ），並就證據部分增列：被告於本院審理時之自白。
三、按「施用第一、二級毒品為犯罪行為，毒品危害防制條例第
    10條第1項及第2項各定有處罰明文。故施用該毒品者，依前
    揭規定本應科以刑罰，惟基於施用毒品之人，兼有病患屬性
    ，乃於刑事政策上對合於一定條件之施用者，依同條例第20
    條、第23條之規定，施以觀察、勒戒及強制戒治之治療，期
    以保安處分替代刑罰，戒斷其身、心癮。嗣因其程序過於繁
    雜，上揭條例於92年7月9日修正公布，自93年1月9日施行，
    將該第20條、第23條之保安處分程序，單純區分為「初犯」
    、「五年內再犯」及「五年後再犯」三種；依其立法理由之
    說明：「初犯」，經觀察、勒戒或強制戒治後，應為不起訴
    處分或不付審理之裁定；經觀察、勒戒或強制戒治執行完畢
    釋放後，「五年內再犯」者，因其再犯率甚高，原實施之觀
    察、勒戒及強制戒治既已無法收其實效，爰依法追訴或裁定
    交付審理。至於經觀察、勒戒或強制戒治執行完畢釋放後，
    「五年後再犯」者，前所實施之觀察、勒戒或強制戒治已足
    以遮斷其施用毒品之毒癮，為期自新及協助其斷除毒癮，仍
    適用「初犯」規定，先經觀察、勒戒或強制戒治之程序。從
    而依修正後之規定，僅限於「初犯」及「五年後再犯」二種
    情形，始應先經觀察、勒戒或強制戒治程序，不能逕行起訴
    ，亦即設為施用毒品罪起訴條件之限制。但倘被告於五年內
    已再犯，經依法再為保安處分或追訴處罰者，縱其第三次（
    或第三次以上）施用毒品之時間，在初犯之保安處分執行完
    畢釋放五年以後，即非屬「五年後再犯」之情形，且因前有
    「五年內再犯」情形，顯見其再犯率甚高，原實施之保安處
    分無法收其實效，毋庸仍予寬典處遇，而應依該條例第十條
    逕予刑罰制裁。至於第三次（或第三次以上）施用毒品之時
    間，是否宜有期間限制？以多久為適宜？則分屬刑事政策、
    專門醫學之範圍，非審判機關所能決定，有待循立法途徑解
    決，此為本院近來之統一見解。」（最高法院98年度台非字
    第327號判決參照、98年度台上字第7296號判決亦同此見解
    ）。查被告前因施用毒品案件，經裁定送觀察、勒戒，並於
    95年8月29日執行完畢，惟又於97年間再因施用毒品案件，
    並經判處有期徒刑7月確定，有臺灣高等法院被告前案紀錄
    表在卷可查。則被告於100年2月25日，分別施用海洛因、甲
    基安非他命，揆諸上開說明，已非屬上述「初犯」或「五年
    後再犯」應先經觀察、勒戒或強制戒治程序之二種情形，自
    應依法追訴處罰。
四、按海洛因、甲基安非他命係毒品危害防制條例第2條第2項第
    1款、第2款所明定之第一級、第二級毒品，不得非法持有、
    施用。核被告所為，係犯毒品危害防制條例第10條第1項之
    施用第一級毒品海洛因罪及同條第2項之施用第二級毒品甲
    基安非他命罪。又被告施用第一級毒品海洛因前持有海洛因
    及其施用第二級毒品甲基安非他命前持有安非他命之低度行
    為，應分別為施用海洛因、甲基安非他命之高度行為所吸收
    ，均不另論罪。被告所犯上開施用第一級、第二級毒品2罪
    間，犯意各別，行為互殊，應予分論併罰。查被告上開施用
    第一級毒品犯行，係在警方查覺前其犯罪前，即先供承犯罪
    ，有被告警詢筆錄及豐原分局社口派出所100年3月25日職務
    報告在卷可稽，符合自首之要件，就此部分爰依刑法第62條
    前段之規定，減輕其刑。
五、爰審酌海洛因及甲基安非他命戕害身心，而被告前因施用毒
    品經送觀察勒戒、強制戒治及入監執行後，猶不思戒絕革除
    惡習，再為本件犯罪，顯未因前所受觀察勒戒、強制戒治及
    刑之執行而記取教訓，惟其施用毒品所生危害，實以自戕身
    心健康為主，對於他人生命、身體、財產等法益，尚無明顯
    而重大之實害，兼衡其犯罪後坦承犯行，國中之教育程度、
    家庭狀況等一切情狀，分別量處如主文所示之刑，並定其應
    執行之刑，及均諭知易科罰金之折算標準，以資懲儆。
據上論斷，依刑事訴訟法第299條第1項前段、第273條之1第1項
、第310條之2、第454條第2項，毒品危害防制條例第10條第1項
、第2項，刑法第11條、第62條前段、第41條第1項、第8項、第
51條第5款，判決如主文。
本案經檢察官王誠到庭執行職務。
中    華    民    國   100    年    8     月    31    日
                  刑事第六庭    法  官     田幸艷
以上正本證明與原本無異。
如不服本判決應於收受本判決後10日內向本院提出上訴書狀，並
應敘述具體理由。其未敘述上訴理由者，應於上訴期間屆滿後20
日內向本院補提理由書狀（均須按他造當事人之人數附繕本）「
切勿逕送上級法院」。
                                書記官     張尹嫚
中    華    民    國   100    年    8     月    31    日
附錄本判決論罪科刑法條
毒品危害防制條例第10條
施用第一級毒品者，處 6 月以上 5 年以下有期徒刑。
施用第二級毒品者，處 3 年以下有期徒刑。